臺灣士林地方法院刑事判決
110年度簡上字第103號
上  訴  人  
即  被  告  高德興




上列上訴人即被告因竊盜案件，不服本院中華民國110年8月11日
110年度簡字第107號第一審刑事簡易判決（起訴書案號：110年
度偵字第2900號），提起上訴，本院管轄之第二審合議庭判決如
下：
    主  文
上訴駁回。
    事  實
一、高德興於民國109年11月13日12時5 分許，在臺北市○○區○○○
    路0 段000 巷0 號前，見陳泊瑋所有之銀色淑女自行車1 臺
    停放在該處未上鎖，竟意圖為自己不法之所有，徒手竊取之
    ，得手後隨即騎乘上開自行車供代步離去。嗣陳泊瑋發覺上
    開自行車遭竊並報警處理，經警調閱監視錄影器畫面，循線
    於臺北市○○區○○○路0 段00巷00號前尋獲上開自行車，始悉
    上情。
二、案經臺北市政府警察局大同分局報告臺灣士林地方檢察署偵
    查起訴。 
    理  由
一、證據能力部分：
　　本件認定犯罪事實所引用之所有卷證資料，供述證據部分，
    當事人於言詞辯論終結前未爭執其證據能力（見本院110年
    度簡上字第103號卷〈下稱本院卷〉第95頁、第209頁），本院
    審酌該言詞陳述作成時之情況尚無不當之處，且與待證事實
    具有關聯性，依刑事訴訟法第159 條之5第2項，得為證據；
    非供述證據部分，亦查無證據證明有公務員違背法定程序取
    得之情形，且經本院於審理期日提示與被告辨識而為合法調
    查，亦有證據能力（最高法院97年度台上字第1401、6153、
    3854號判決意旨參照）。
二、認定犯罪事實所憑之證據及理由：
  ㈠訊據被告於本院審理時固坦承有於上開時、地騎走上開自行
    車之事實，惟矢口否認有何竊盜犯行，辯稱：上開自行車沒
    有上鎖，主人就離開了，所以我騎走腳踏車的行為我認為是
    侵占他人持有之物；被害人無法證明自行車是他的，沒有上
    鎖的車誰都可以騎；而且我騎腳踏車是在幫警察巡邏、蒐證
    ，不是偷車去賣，沒有不法所有意圖云云（見本院卷第
　　208至210頁、第215頁）。
  ㈡經查：
　⒈被告於原審訊問及準備程序時對犯罪事實坦承不諱（見本院1
    10年度易字第145號卷〈下稱原審卷〉第412頁、第420頁），
    核與證人即被害人陳泊瑋於警詢時證稱之遭竊情節（見臺灣
    士林地方檢察署110年度偵字第2900號卷〈下稱偵卷〉第51至5
    3頁）大致相符，並有贓物認領保管單、偵辦0000000高德興
    涉嫌自行車竊盜案蒐證影像、偵辦0000000自行車竊盜案蒐
    證影像（見偵卷第59頁、第63至65頁、第71至91頁）在卷可
    稽，是被告於原審訊問及準備程序時之任意性自白與事證相
    符。
　⒉按竊盜者，乃行為人破壞本人原持有關係，建立新持有關係
    而言。參以證人即被害人陳泊瑋於警詢中證稱：我約於 109
    年11月13日12時15分在我住家即臺北市○○區○○○路0段000巷0
    號前發現我停在這裡的自行車不見等語，經警調閱現場及竊
    賊騎乘自行車路線之監視錄影器畫面，拍攝到被告於被害人
    上開住家前將本案自行車騎走後，棄置於臺北市○○區○○○路0
    段00巷00號前之過程，有上開監視器錄影畫面翻拍照片可參
    （見偵卷第 75至77頁、第83頁），足認被告有破壞被害人
    對本案自行車之持有，並將自行車移轉入自己支配下，而建
    立新持有關係，自屬竊盜行為至明。故被告有竊盜之犯行，
    堪以認定。 
  ⒊被告雖以上詞置辯，惟由證人即被害人上開證述以觀，可見
    本案自行車係被害人停放於自家門口，仍為被害人持有之物
    ，並未脫離被害人之持有，此並不因被害人有無在自行車上
    上鎖而有所不同，故難論刑法第337條侵占其他離本人所持
    有之物罪。復觀諸本案自行車之照片及前開監視錄影器畫面
    翻拍照片可知，本案自行車結構完整，並非破舊不堪，且可
    正常使用，被告竊得後尚騎乘相當之距離，顯具有經濟價值
    等情，有被害人領取贓物採證影像及監視錄影器畫面翻拍照
    片在卷可稽（見偵卷第 61頁、第75至77頁），亦與一般遭
    棄置之自行車之狀況有別。故由本案自行車之停放位置、外
    觀、功能綜合以觀，以一般人知識經驗判斷，應可知本案自
    行車非他人拋棄之物，顯屬有主物，自難僅以自行車未上鎖
    即逕認任何人都可以騎乘離去，實無從產生如被告所述誤認
    係無主物之主觀認識，是以被告擅自騎走本案自行車，其具
    意圖為自己不法所有之竊盜犯意已明，至被告騎走自行車是
    否係在執行其所稱之巡邏、蒐證工作，均無礙於上開認定。
  ⒋又按學理上所稱之使用竊盜，係指供己一時使用，於使用完
    畢後，即將之返還之行為（最高法院83年度台上字第826號
    、86年度台上字第4976號判決意旨參照）。準此，竊盜罪所
    保護之法益，在於財產監督權人對於特定財物之支配管領權
    能，倘其原本穩固之持有狀態遭到行為人破壞，而無法繼續
    持有、使用或為事實上及法律上之處分行為，且行為人並因
    此建立自己對於該物之持有關係，並以居於類似所有權人之
    地位或外觀而予支配管領，又具備不法所有之意圖，即已合
    致於刑法竊盜罪之構成要件。而行為人於竊取財物得手後，
    因其主觀使用目的已達或客觀上耗盡該物效能，而不欲繼續
    管領乃逕予丟棄，僅屬竊盜犯行既遂後之處分行為，尚不得
    據此而謂行為人並無不法所有意圖或未能從中獲利，冀圖解
    免其業已成立之竊盜罪責。此與行為人原本僅具一時短暫使
    用而無據為己有之意思，且使用後亦設法歸還或以他法使該
    物回復其擅自取去時之狀態，行為客體又無明顯之效能或價
    值減損，對於原財產監督權人並未造成支配管領權能之顯著
    妨礙等情形之使用竊盜，尚屬有別，非可等同視之。經查，
    被告於被害人位於大同區之上開住處竊得本案自行車後，將
    之棄置於臺北市○○區○○○路0段00巷00號，可見被告將本案自
    行車騎走之後，將自行車停放在距離被害人原先停放位置相
    距甚遠之處，有0000000高德興涉嫌自行車竊盜-犯嫌路線、
    自行車遭竊及尋獲簡圖可參（見偵卷第67頁），既未將該自
    行車返還被害人或停回原處，亦未轉託、留言或以其他任何
    有效方式使被害人得知自行車所在，足認被告確係以所有權
    人自居而使用該自行車，以滿足其移動之便利性，且毫無物
    歸原主之意思與舉動，縱使其於無意繼續使用後將本案自行
    車棄置他處，仍與一般竊盜犯於得手後任意處分贓物之行為
    無異，核與使用竊盜之要件不符，是以被告辯稱其無變賣自
    行車，不具不法所有意圖云云，亦不足採。 
  ㈢綜上，被告所辯均屬無據，礙難採信。本件事證明確，應予
    依法論科。
三、論罪科刑之理由：
  ㈠核被告所為，係犯刑法第320條第1項之竊盜罪。
  ㈡被告前因（1）竊盜案件，經臺灣臺北地方法院以103 年度審
    簡字第1892號判決處有期徒刑3 月，經該院以104 年度審簡
    上字第11號判決駁回上訴確定；又因（2）竊盜案件，經臺
    灣桃園地方法院以104 年度易字第239 號分別判決處有期徒
    刑①4 月、②2 月，應執行有期徒刑5 月，上訴後，經臺灣高
    等法院以104 年度上易字第909 號判決撤銷原判決①部分，
    改判處無罪，②部分則因撤回上訴確定；再因（3）竊盜案件
    ，經臺灣臺北地方法院以104 年度審簡字第840 號判決處有
    期徒刑3 月共4 罪、有期徒刑2月共2 罪，應執行有期徒刑1
     年2 月確定，上揭（1）至（3）案件，經本院以
　　105 年度聲字第1315號裁定應執行有期徒刑1 年6 月確定，
    於109 年7 月20日執行完畢等情，有臺灣高等法院被告前案
    紀錄表在卷可查，是被告於前開有期徒刑執行完畢後，5 年
    內因故意再犯本件有期徒刑之罪，為累犯，已符刑法第47條
    第1 項累犯之要件，茲審酌被告前案與本件所犯均為罪質相
    同之竊盜案件，而其受前案執行完畢後未久即再犯本案，前
    開刑罰執行之矯治力尚有不足，因認加重其法定最低度刑，
    尚不至使被告所受之刑罰超過其所應負擔之罪責，爰依司法
    院釋字第775 號解釋意旨及刑法第47條第1 項規定，加重本
    案罪名之法定最高及最低度刑。
  ㈢原審以行為人之責任為基礎，審酌：被告僅因貪圖方便，即
    隨意竊取他人財物，顯然欠缺尊重他人財產法益及守法之觀
    念，實有不該；惟念被告終知坦承犯行，犯後態度尚可，兼
    衡其素行、徒手之犯罪手段、所生損害，暨其自承之智識程
    度、家庭、生活、經濟狀況等一切情狀，依刑法第320條第1
    項規定，量處被告拘役20日，如易科罰金，以新臺幣1千元
    折算1日，其認事用法均無違誤，量刑亦稱妥適，被告本案
    上訴自無理由，應予駁回。
  ㈣被告於原審坦承犯行，嗣於本院審理時翻異前揭之認罪供述
    ，飾詞狡辯，犯後態度難謂良好，然由被告上訴或為被告之
    利益而上訴者，除因原審判決適用法條不當而撤銷者外，第
    二審法院不得諭知較重於原審判決之刑，刑事訴訟法第370 
    條定有明文。易言之，由被告上訴或為被告之利益而上訴，
    僅限於因原審判決適用法條不當而撤銷者，始可諭知較重之
    刑。本件原審判決後，檢察官並未上訴，雖被告上訴後之犯
    後態度可議，但因本件係被告上訴，且原審判決並無適用法
    條不當之情形，本院慮及上述刑事訴訟法之不利益變更原則
    ，自不得諭知較原審判決為重之刑，附此敘明。
據上論斷，依刑事訴訟法第455 條之1第1項、第3項、第368條，
判決如主文。
本案經檢察官楊冀華提起公訴，檢察官張尹敏到庭執行職務。
中　　華　　民　　國　　111 　年　　1 　　月　　19　　日
                    刑事第七庭  審判長法　官  蔡明宏
                                      法　官　李昭然
　　　　　　　　　　　　　　　        法　官　陳孟皇
以上正本證明與原本無異。
本件不得上訴。　　　　　　　　 
                                      書記官  張嫚凌
中　　華　　民　　國　　111 　年　　1 　　月　　20　　日
附錄本案論罪科刑法條：
刑法第320條第1項
意圖為自己或第三人不法之所有，而竊取他人之動產者，為竊盜
罪，處五年以下有期徒刑、拘役或五十萬元以下罰金。